【裁判字號】    96,家上,52
【裁判日期】    970409
【裁判案由】    離婚
【裁判全文】
臺灣高等法院高雄分院民事判決          96年度家上字第52號
上  訴  人  乙○○
被 上訴 人  甲○○
上列當事人間請求離婚事件，上訴人對於民國96年8 月31日臺灣
高雄地方法院96年度婚字第583 號第一審判決提起上訴，本院於
97年3月26日言詞辯論終結，判決如下：
    主  文
上訴駁回。
第二審訴訟費用由上訴人負擔。
    事實及理由
一、被上訴人起訴主張：(一)兩造於民國（下同）82年5 月22日結
    婚，婚後雖短暫和諧，惟因兩造處事原則及性格上之差異，
    婚姻裂痕逐漸擴大，上訴人仍本自我為中心，家庭爭端不斷
    ，令伊痛苦不已，例如95年10月上訴人拒絕兩造之女參加小
    學畢業旅行，並出言頂撞兩造長輩及伊，令伊無法隱忍，兩
    造婚姻已生破綻，難以彌補。(二)上訴人於95年初參與某教會
    後，言行舉止更趨激烈，毫無緣由一再出言指摘其本生父母
    有任意栽贓、毀謗、誣賴之不是，稱其因父母不修心、不作
    善事致其無故受累並斷絕其本生父母之一切互動，上訴人更
    於96年2 月16日將其平常對其父母之言語書寫成信寄予其父
    母，並交付影本予伊研讀，伊盡力規勸上訴人，上訴人仍堅
    持己見，令伊深感無法與上訴人溝通及共同生活。(三)96年3
    月24日晚上，伊在家休息，上訴人飼養之狗在家四處走動、
    吠叫，伊不得安寧，心煩不已，遂以腳輕踢該狗欲將之趨出
    屋外，上訴人竟勃然大怒，指責伊不是，伊自知理虧不加反
    駁，直至伊準備就寢，上訴人未再出言，伊遂安心就寢，豈
    料凌晨3 時許，伊上廁所，上訴人竟尾隨伊，並先至家中廚
    房拿取菜刀，突然衝入廁所以手抓住伊生殖器，並以菜刀抵
    住伊生殖器，做出砍割動作，伊驚恐而大叫掙脫，衝至客廳
    打電話報警，並由員警保護至派出所過夜後始敢回家，上訴
    人行為已構成不堪同居之虐待，上訴人僅因微小之事，處心
    積慮、考量徹夜仍不能釋懷，而趁伊深夜如廁之際，持菜刀
    欲砍割伊之生殖器，經伊掙脫，始倖免於難，但已令伊精神
    受莫大衝擊、驚嚇，時常擔心上訴人夜晚還會持刀，伊深覺
    恐怖，日夜不得鬆懈，因而焦慮、失眠，致罹患精神官能方
    面疾病。上訴人迄今仍無悔意，理直氣壯，言詞間在在合理
    化其持刀行為，更令伊驚懼，兩造間顯難再回復共同生活之
    緊密關係，爰依民法第1052條第1 項第3 款及同條第2 項之
    規定，擇一請求判准兩造離婚。原審判決上訴人敗訴，被上
    訴人於本院聲明：上訴駁回。
二、上訴人則以：伊婚後凡事皆以被上訴人之意見為意見，但被
    上訴人很少與伊溝通想法。95年11月女兒要參加畢業旅行，
    伊擔心遊覽車翻覆車禍不斷，怕女兒發生危險，才不讓女兒
    參加畢業旅行，伊曾建議由被上訴人開車，全家一起出遊，
    但被上訴人不接受。伊於95年中旬參加教會活動，曾鼓勵被
    上訴人一起去教會，但遭拒絕，被上訴人將伊聖經丟掉，並
    向伊父母說伊亂發脾氣、亂講話，致伊一再被娘家父母指責
    。伊未把父母、兄弟姊妹當仇人，伊從小不受父母疼愛，感
    受不到家庭溫暖，所以寫信給伊父母吐露心聲，想讓父母知
    道伊之感受，寫完感到舒服輕鬆許多，被上訴人竟拿此封信
    詆毀伊。96年3 月25日凌晨伊持刀衝入廁所抓住被上訴人生
    殖器，作勢砍割係因被上訴人在孩子面前踢狗、傷害狗，伊
    當時太激動才這樣做，伊很後悔，事後有道歉，但被上訴人
    不接受，且對伊不理不睬。伊係弱女子，力氣大不過被上訴
    人，如何能傷害被上訴人。伊深愛家、深愛孩子及丈夫，不
    願離婚等語，資為抗辯。於本院聲明：(一)原判決廢棄。(二)被
    上訴人在第一審之訴駁回。
三、被上訴人主張兩造於82年5 月22日結婚，現婚姻關係仍存續
    中，業據提出戶籍謄本為證，並為上訴人所不爭，堪信為真
    實。被上訴人依民法第1052條第1 項第3 款及同條第2 項之
    規定，擇一請求判准兩造離婚，為選擇訴之合併，如其中一
    請求權為有理由，即無庸就他請求權為裁判。
四、本院判斷：
  (一)按「有前項以外之重大事由，難以維持婚姻者，夫妻之一方
    得請求離婚。但其事由應由夫妻之一方負責者，僅他方得請
    求離婚。」民法第1052條第2 項定有明文。關於是否為難以
    維持婚姻之重大事由，其判斷標準為婚姻是否已生破綻而無
    回復之希望。而婚姻是否已生破綻無回復之希望，則應依客
    觀的標準，即難以維持婚姻之事實，是否已達於倘處於同一
    境況，任何人均將喪失維持婚姻意欲之程度而定。
  (二)被上訴人主張兩造因處事原則及性格上之差異，家庭爭端不
    斷，令其痛苦不已，無非以95年10月上訴人拒絕兩造之女參
    加小學畢業旅行，並出言頂撞兩造長輩及伊，令伊無法隱忍
    等情為其依據。查上訴人固不否認兩造間因其不同意長女參
    加畢業旅行一事，意見相左而發生衝突，但此事由難認客觀
    上一般人倘處於同一處境，均將喪失維持婚姻之意願。
  (三)被上訴人另主張上訴人於95年初參與某教會後，出言並寫信
    指摘其本生父母之不是，兩造亦因宗教信仰不同，思想不同
    ，諸多衝突與差異，令伊深感無法與上訴人溝通及共同生活
    等情。上訴人則辯以伊曾鼓勵被上訴人一起去教會，但遭拒
    絕，被上訴人卻向伊父母說伊亂發脾氣、亂講話，致伊一再
    被娘家父母指責，但伊未把父母當仇人，伊寫信給父母吐露
    心聲，想讓父母知道伊之感受等語。查兩造宗教信仰及思想
    觀念雖有不同，但非不得經由兩造理性溝通以求解決，且依
    上訴人寫給其父母之書信內容觀之，上訴人對其父母不認同
    其信仰並指責其對家庭不顧等情事，固語多抱怨、用詞不當
    ，但尚無忤逆不孝情事，被上訴人執以主張兩造間有難以維
    持婚姻之重大事由，並非可採。
  (四)被上訴人主張伊於96年3 月25日凌晨3 時許起床如廁，上訴
    人持菜刀尾隨進入廁所抓住伊之生殖器，以菜刀抵住做出砍
    割動作，伊驚恐而大叫掙脫，衝至客廳打電話報警，上訴人
    此舉令伊精神受莫大衝擊、驚嚇，時常擔心上訴人夜晚還會
    持刀來襲，日夜不得鬆懈，因而焦慮、失眠等情，業據提出
    高雄市政府警察局處理家庭暴力與兒少保護案件調查記錄（
    通報）表、阮綜合醫院診斷證明書為證（一審卷5 至11頁）
    ，且為上訴人所不爭（一審卷21頁、本院卷19頁），堪信為
    真。上訴人雖辯稱伊因被上訴人在孩子面前踢狗、傷害狗，
    伊當時太激動才這樣做，伊很後悔，事後有道歉，但被上訴
    人不接受，且對伊不理不睬等語，惟被上訴人主張上訴人事
    後未向伊道歉，每次提到上訴人拿刀子行為時，上訴人就振
    振有詞，合理化其持刀行為，令伊驚懼，伊無法與上訴人溝
    通，伊已避免在子女面前與上訴人吵架，但上訴人連子女在
    場也要與伊吵架，伊只好不跟上訴人講話，避免兩人又吵架
    等語。姑不論被上訴人是否不接受上訴人道歉且對之不理不
    睬，本院審酌上訴人僅因不滿被上訴人踢狗，未能釋懷，而
    於深夜趁被上訴人睡眠中起床如廁時，以手抓住被上訴人之
    生殖器，並以菜刀抵住被上訴人生殖器，做出砍割動作，令
    被上訴人驚恐不安，衡諸客觀上為人夫者身處被上訴人同一
    處境，足令喪失維持婚姻之意欲，亦難期待被上訴人接受上
    訴人之道歉以回復共同生活之緊密關係。且上訴人持刀所為
    ，已令被上訴人精神受莫大衝擊、驚嚇，並時常擔心上訴人
    夜晚再持刀對其不利，因而於96年8 月初與上訴人分居而搬
    回與其父母同住，難認無正當理由。上訴人僅泛稱仍愛被上
    訴人並欲維持婚姻，但客觀上並無足使被上訴人回復共同生
    活意願之舉措，是兩造婚姻所生破綻顯已無回復之希望，即
    有構成難以維持婚姻之重大事由，且此事由之發生，係可歸
    責於上訴人，揆諸民法第1052條第2 項規定，被上訴人自得
    訴請離婚。
五、綜上所述，被上訴人依民法第1052條第2 項規定訴請判決離
    婚，即有理由，應予准許。原審為上訴人敗訴之判決，並無
    違誤，上訴意旨指摘原判決不當，求予廢棄改判，為無理由
    ，應予駁回其上訴。被上訴人依民法第1052條第2 項之規定
    ，訴請判決離婚既有理由，其另依民法第1052條第1 項第3
    款之規定，一併訴請離婚部分，即毋庸再予審究。至兩造其
    餘攻防暨所舉證據，及上訴人請求調取被上訴人病歷證明被
    上訴人服用安眠藥後即不想與其溝通一節，於判決結果不生
    影響，無遂一論述及調查之必要，併此明。
六、據上論結：本件上訴為無理由，依民事訴訟法第449 條第1
    項、第78條，判決如主文。
中    華    民    國    97    年    4     月    9     日
                              家事法庭
                                審判長法官  許明進
                                法      官  張明振
                                法      官  徐文祥
以上正本證明與原本無異。
如對本判決上訴，須於判決送達後20日內向本院提出上訴狀，其
未表明上訴理由者，應於上訴後20日內向本院提出上訴理由書（
均須按他造當事人之人數附繕本）。上訴時應提出委任律師或具
有律師資格之人之委任狀，並依附註條文規定辦理。
中    華    民    國    97    年    4     月    10    日
                                書  記  官  呂素珍
附註：
民事訴訟法第466 條之1 ：
對於第二審判決上訴，上訴人應委任律師為訴訟代理人，但上訴
人或其法定代理人具有律師資格者，不在此限。
上訴人之配偶、三親等內之血親、二親等內之姻親，或上訴人為
法人、中央或地方機關時，其所屬專任人員具有律師資格並經法
院認適當者，亦得為第三審訴訟代理人。
第1 項但書及第2 項情形，應於提起上訴或委任時釋明之。


司法院資訊處製作；財團法人民間司法改革基金會備份。
